臺灣宜蘭地方法院交通事件裁定　　　　 95年度交聲字第162號
原處分機關　交通部公路總局臺北區監理所宜蘭監理站
異　議　人
即受處分人　甲○○
上列異議人即受處分人因違反道路交通管理處罰條例案件，對於
原處分機關於民國95年6 月30日所為之處分（處分案號：宜監字
第裁43-Z00000000號）聲明異議，本院裁定如下:
    主  文
原處分撤銷。
甲○○不罰。
    理  由
一、原處分意旨略以：異議人即受處分人甲○○駕駛陳思穎所有
    車牌號碼2526-NB號之自用一般小客車，於95年4月29日下午
    4時許，行經國道三號南下346公里處，行車時速達每小時12
    9公里，違反該路段最高限速每小時110公里之管制規定，經
    警攔查舉發（舉發案號：公警局交字第Z00000000 號），原
    處分機關乃依道路交通管理處罰條例第33條第1項及第63 條
    第1項規定，裁處新臺幣（下同）6,000 元，併記違規點數1
    點。
二、異議意旨略以：2526-NB 號自用一般小客車非伊所有，亦未
    曾駕駛該車於舉發時間行經舉發地點，舉發當時伊人在宜蘭
    ，因為5月1號就要到宜蘭縣政府工商發展投資策進會上班，
    可能伊證件被偽造等語。
三、按法院受理交通事件，準用刑事訴訟法之規定，道路交通管
    理處罰條例第89條前段定有明文，是刑事訴訟法中有關舉證
    責任、證據調查等相關規定，在與行政秩序罰之本質不相牴
    觸的前提下，自應予以準用。又依刑事訴訟法第154條第2項
    規定，犯罪事實應依證據認定之，無證據不得認定犯罪事實
    ；而認定犯罪事實所憑之證據，雖不以直接證據為限，間接
    證據亦包括在內，然而無論直接證據或間接證據，其為訴訟
    上之證明，須於通常一般之人均不致有所懷疑，而得確信其
    為真實之程度者，始得據為有罪之認定，倘其證明尚未達此
    一程度，而有合理之懷疑存在，法院即應為諭知被告無罪之
    判決，最高法院76年度臺上字第4986號著有判例可資參照，
    此一原則，於法院審理行為人違反道路交通管理處罰條例案
    件時，當有其適用。
四、經查：2526-NB 號自用一般小客車之所有人陳思穎於警詢時
    陳稱：舉發當時，伊家中正在辦喪事，沒有出遠門，小客車
    都是伊在使用，未曾借予他人，亦未曾行駛南二高，伊並不
    認識甲○○，曾於95年6月間曾陸續收到3張違規罰單，但都
    不是伊違規所致，伊懷疑有AB車等語（本院卷第41頁）；證
    人即本件舉發員警陳國輝亦於本院證稱：伊無法回憶在庭之
    異議人即舉發當時之違規行為人，舉發通知單上有關駕駛人
    之人別資料是從違規人出示的駕照上抄來，車主的人別資料
    則是從行照上抄來，除非證照上之照片有顯著差異或有黏貼
    痕跡，才會進一步查證，本件異議人之抗辯理由是有可能成
    立的等語（本院卷第56 -57頁），經本院當庭命異議人書寫
    姓名數次，連同舉發通知單正本送請內政部警政署刑事警察
    局進行筆跡鑑定，仍因可資比對之字跡太少，且特徵不明而
    無法認定，有該局96年5月4日刑鑑字第0960063962號函在卷
    可考（本院卷第67頁）；再佐以內政部警政署國道公路警察
    局第八警察隊96 年2月13日公警八刑字第0960890257號函所
    附之內部簽呈所示，曾電洽甲○○，惟電話中之聲音明顯與
    舉發當時之錄音資料有異（本院卷第43頁），則異議人雖未
    能提出不在場證明，然違規行為人與本件異議人是否同一仍
    有可疑，慮及現今偽造、變造車牌、身分證件等犯罪型態層
    出不窮，且唯一之目擊證人即舉發員警陳國輝又無從辨識違
    規行為人與異議人是否同一，則就現有之證據尚不足認定異
    議人確有本件違規事實。
五、綜上所述，本件尚乏證據足供本院認定異議人即舉發當時之
    違規行為人，是異議人聲明異議為有理由，爰依道路交通案
    件處理辦法第20條撤銷原處分，並諭知異議人不罰。
中　　華　　民　　國　　96　　年　　5 　　月　　15　　日
                  交通法庭法  官  楊坤樵
以上正本證明與原本無異。
如不服本裁定，應於裁定送達後5日內，向本院提出抗告狀。（
應附繕本）
                          書記官  謝佩欣
中　　華　　民　　國　　96　　年　　5 　　月　　15　　日
